臺灣板橋地方法院刑事判決　　　　　　　96年度訴字第1290號
公　訴　人　臺灣板橋地方法院檢察署檢察官
被　　　告　丁○○
指定辯護人　本院公設辯護人 丙○○
上列被告因搶奪等案件，經檢察官提起公訴（96年度偵字第3354
號），本院判決如下：
    主  文
丁○○攜帶兇器竊盜，處有期徒刑陸月，減為有期徒刑參月，老
虎鉗壹支沒收；又攜帶兇器竊盜，處有期徒刑柒月，減為有期徒
刑參月又拾伍日，老虎鉗壹支沒收；又意圖為自己不法之所有，
而搶奪他人之動產，處有期徒刑拾月，減為有期徒刑伍月。應執
行有期徒刑拾月，老虎鉗壹支沒收。
    事  實
一、丁○○意圖為自己不法之所有，於民國九十五年十一月十九
    日上午十時許，在臺北縣土城市○○路（起訴書誤載大同街
    ），攜帶客觀上具有危險性且足以對人之生命、身體安全構
    成威脅，可供作兇器使用之老虎鉗一支，並以持該老虎鉗拆
    卸車牌之方式，竊取停放路旁陸金華管領使用之車號三九一
    二─ＬＴ號自用小客車（車主登記陸金華之妻呂倩茹）之車
    牌一面，得手後將該車牌藏放於其所有之車號六九七七─Ｐ
    Ｃ號自用小客車內。丁○○又意圖為自己不法之所有，於同
    月二十三日凌晨一時許，在桃園縣龜山鄉○○路前，亦攜帶
    可供兇器使用之上開老虎鉗，並以持該老虎鉗拆卸車牌之方
    式，竊取停放路旁甲○○所有之車號七三一九─ＫＮ號自用
    小客車之車牌一面，得手後亦藏放於上述車號六九七七─Ｐ
    Ｃ號自用小客車內。其後，丁○○將上述所竊得之車號三九
    一二─ＬＴ、七三一九─ＫＮ車牌分別置換懸掛於其所有之
    車號六九七七─ＰＣ號自用小客車前、後方之後，另意圖為
    自己不法之所有，於九十六年一月二十六日凌晨三時二十七
    分許，駕駛該改掛車牌之自用小客車尾隨乙○○騎乘之機車
    後方，行駛至臺北縣土城市○○路○段六號房屋前，丁○○
    見乙○○停妥機車後單獨往上開房屋旁廁所走去，認有機可
    趁，即下車尾隨並出手搶奪乙○○背於身上之背包一只（背
    包內有價值新臺幣五千元之保養品一批），得手後轉身欲離
    去時，乙○○見狀立即出手拉回該背包，楊智誠乃基於同一
    搶奪之犯意，接續將背包搶回，雙方為搶背包而相互拉扯，
    致背包皮帶斷裂而掉落地上，乙○○並於拉扯背包時受有頭
    部創傷、上下唇、人中擦挫傷之傷害。嗣因乙○○大聲喊叫
    ，在土城市○○路○段六號房屋內之乙○○男友父親戊○○
    聞聲後衝出屋外，丁○○隨即逃逸，但仍為戊○○及路人吳
    學政合力制伏，並報警查獲上情，且當場扣得上開背包一只
    、車號三九一二─ＬＴ、七三一九─ＫＮ車牌各一面（上述
    財物均據被害人領回）。
二、案經臺北縣政府警察局土城分局報請臺灣板橋地方法院檢察
    署檢察官偵查起訴。
    理  由
一、證據能力：
    按被告以外之人於審判外之言詞陳述，除法律有規定者外，
    不得作為證據，刑事訴訟法第一百五十九條第一項定有明文
    。被告以外之人於偵查中向檢察官所為之陳述，除顯有不可
    信之情況者外，得為證據；又被告以外之人於審判外之陳述
    ，雖不符第一百五十九條之一至第一百五十九條之四之規定
    ，而經當事人於審判程序同意作為證據，法院審酌該言詞陳
    述或書面陳述作成時之情況，認為適當者，亦得為證據；當
    事人、代理人或辯護人於法院調查證據時，知有第一百五十
    九第一項不得為證據之情形，而未於言詞辯論終結前聲明異
    議者，視為有前項之同意，刑事訴訟法第一百五十九條之一
    第二項、第一百五十九條之五亦分別定有明文。經查：證人
    即被害人乙○○警詢之陳述係被告以外之人於審判外之陳述
    ，復不符合傳聞法則之例外規定，揆諸首揭規定，證人乙○○警詢陳述不得作為證據。又證人戊○○、吳學政、證人即
    被害人陸金華、甲○○於警詢之陳述，固均係被告以外之人
    於審判外之陳述，惟被告、辯護人於本院準備程序中就此部
    分證人上開供述之證據能力，均陳明「沒意見」等語，且被
    告、辯護人就上開證人警詢之陳述是否有證據能力一節，迄
    於言詞辯論終結前，均未聲明異議，而本院審酌上開證人警
    詢陳述作成時之情況，核無違法取證及證明力明顯過低之瑕
    疵，亦認以之作為證據為適當，故依前開規定，上開證人戊○○、吳學政、陸金華、甲○○警詢之陳述，均得為證據。
    又證人乙○○於偵查中經檢察官以證人身分傳訊所為之陳述
    ，固為被告以外之人於偵查中向檢察官所為之陳述，然該證
    人於偵查中係其就親身經歷之事向檢察官所為之陳述，且經
    具結在案，復無證據證明有顯不可信之情況，於本案自有證
    據能力。
二、認定犯罪事實所憑之證據及理由：
    訊據被告丁○○對於上揭時、地，分別攜帶老虎鉗竊取車號
    三九一二─ＬＴ、七三一九─ＫＮ車牌各一面，及以事實欄
    所載之方式徒手搶奪被害人乙○○之背包等事實，於警詢、
    偵查及本院審理中均坦承不諱，核與被害人陸金華、甲○○
    於警詢指訴其等車牌失竊之情節相符，且被告上開搶奪背包
    之過程，亦據證人即被害人李佩瑛於偵查、本院審理中之證
    述及證人戊○○、吳學政於警詢時證述屬實，並有贓物認領
    保管單三件、車牌失竊資料個別查詢報表二件及被告搶奪背
    包之現場照片共十八張在卷可稽，足徵被告上開自白核與事
    實相符，堪以採信。本案事證明確，被告竊盜、搶奪等犯行
    ，均堪認定，應依法論科。
三、論罪科刑：
(一)按刑法所謂兇器，其種類並無限制，凡客觀上足以對人之生
    命、身體、安全構成威脅，具有危險性之兇器均屬之，且祇
    須行竊時攜帶此種具有危險性之兇器為已足，並不以攜帶之
    初有行兇之意圖為必要（最高法院七十九年臺上字第五二五
    三號判例意旨參照）。本件被告二次竊盜車牌時所攜帶之老
    虎鉗一支，雖未扣案，但依據被告供述情節，被告既可持該
    老虎鉗拆卸金屬材質之車牌，顯見該老虎鉗亦屬金屬材質且
    質地堅硬，若持以行兇，客觀上應足以傷害人之生命、身體
    安全而具有危險性，是該支老虎鉗在客觀上足以對於人之生
    命、身體安全構成威脅，屬兇器無訛。
(二)次按搶奪罪既遂與未遂之區別，應以所搶奪之物已否移入自
    己權力支配之下為標準。查證人乙○○於本院審理中證稱：
    被告於案發當時已經拿走伊的背包，且人轉身了，伊才出手
    將背包拉回來；被告當時拿了背包就要走了，伊才把背包拿
    回來等語，足認被告當時既出手搶得證人乙○○之背包並轉
    身欲離去現場，其已將該背包移置於自己之實力支配下，斯
    時搶奪背包之犯罪已屬既遂，雖然嗣後證人乙○○亦出手拉
    回該背包，雙方相互拉扯致背包皮帶斷裂而掉落地上，被告
    最終仍為證人戊○○、吳學政所制伏而未能取走該背包，應
    與其已成立之搶奪既遂罪不生影響，則公設辯護人為被告辯
    護稱其此部分搶奪行為僅構成搶奪未遂罪一節，自非足採。
    另證人乙○○於本院審理中固證稱：被告拿伊背包時，伊有
    搶回背包並與被告相互拉扯，導致伊的嘴角、額頭受傷等語
    ，並有亞東紀念醫院出具之診斷證明書一紙在卷可證，惟徵
    之證人乙○○於本院審理中證稱：本件案發當時，伊男友父
    親跑出屋外來前，伊一個人可以對抗被告，因伊國中時期有
    學過二年柔道，也有參加過柔道比賽，且被告當時拉扯背包
    的動作並沒有很激烈，如果被告當時拉扯的很激烈的話，該
    背包最終會遭被告取走，而被告當時除拉扯背包外，並沒有
    其他攻擊伊身體的動作，伊當天所受傷害並不是被告攻擊所
    造成的，係在被告拉皮包的過程中造成的，且伊當時並沒有
    逮捕被告的動作等語。是依據證人乙○○上開證述情節觀之
    ，本件案發當時證人乙○○並未有逮捕被告之行為，其係因
    與被告相互拉扯背包而受有上開診斷證明書所載之頭部創傷
    、上下唇、人中擦挫傷，被告當時除搶奪皮包之行為外，並
    未有其他攻擊證人乙○○身體之行為，是被告顯無「為防護
    贓物或脫免逮捕」而對證人乙○○施強暴、脅迫之行為。況
    證人乙○○於本院審理中陳稱：其男友父親跑來之前，其一
    個人應該可以對抗被告，因其曾學過柔道二年，並有參加過
    柔道比賽等語，是證人乙○○主觀上並非難以抗拒；又被告
    當時如以強烈之手段施加於證人乙○○，衡情其背包應早已
    遭到被告取走，或乙○○之身體其他部位亦會遭受更嚴重之
    傷害，復參以被告強取背包時並未攜帶任何兇器或有出言恫
    嚇、脅迫乙○○之情形，故依一般社會經驗判斷，本件證人
    乙○○於案發當時客觀上亦未達於難以抗拒之程度。另揆諸
    司法院大法官第六三０號解釋文意旨：刑法第三百二十九條
    規定經擬制為強盜罪之強暴、脅迫構成要件行為，乃指達於
    使人難以抗拒之程度者而言，則本件被告搶奪財物時，固於
    證人乙○○為搶回背包與乙○○發生拉扯之肢體衝突並造成
    乙○○受傷，但因被告上開拉扯行為於主觀、客觀上尚未使
    證人乙○○達於難以抗拒之程度，是被告本件犯行與刑法第
    三百二十八條之強盜罪、第三百二十九條之準強盜之要件均
    有未合，併此敘明。
(三)核被告二次竊取車牌所為，均係犯刑法第三百二十一條第一
    項第三款之攜帶兇器竊盜罪。又被告搶奪背包之所為，係犯
    刑法第三百二十五條第一項之搶奪既遂罪，公訴意旨認被告
    此部分所為係犯刑法第三百二十九條之準強盜罪，尚有未洽
    （起訴書原載被告此部分行為涉犯刑法第三百二十五條第三
    項、第一項之搶奪未遂罪，嗣經公訴檢察官更正起訴法條為
    刑法第三百二十九條之準強盜罪，應依同法第三百二十八條
    第一項規定處斷）。又刑法第三百二十九條規定之準強盜罪
    ，應屬單純之一罪，非屬結合二個以上獨立可以致罪之行為
    而成一體之結合犯（最高法院九十年度台上字第七○八二號
    、九十二年度台上字第五○四一號判決要旨參照），尚不得
    以被告僅構成搶奪罪，而認與公訴人所指涉犯之準強盜罪具
    結合犯之實質上一罪關係，而就被訴準強盜罪部分不另為無
    罪之諭知，惟其社會基本事實既屬同一，爰依法變更起訴法
    條。被告於出手與被害人拉扯皮包之行為，固有致被害人受
    傷，惟此乃實施搶奪之不法腕力範圍內，被告並無另有傷害
    被害人之犯意，故不另論傷害罪。另被告於搶奪背包既遂後
    ，因被害人拉回，被告又動手搶回，乃係基於同一搶奪背包
    之犯意，在時空密接之情形下，接續之數動作，侵害法益亦
    同一，應屬接續犯。又被告所犯上開二次攜帶兇器竊盜罪及
    搶奪罪，時間、地點均不同，且竊盜罪與搶奪罪之構成要件
    互殊，顯見犯意各別，上開三罪應予分論併罰。爰審酌被告
    犯罪之動機、目的、手段，第二次行竊車牌時間係在夜間，
    且於夜間公然搶奪婦女財物，對於社會秩序所生危害甚大，
    並造成各該被害人之損害，兼衡被告前無犯罪紀錄（見卷附
    臺灣高等法院被告前案紀錄表）、其生活狀況及國中畢業之
    智識程度（見警詢筆錄），暨犯罪後坦承犯行之態度等一切
    情狀，分別量處如主文所示之刑，以資懲儆。末查被告所犯
    上開三罪之時間均在九十六年四月二十四日以前，該三罪悉
    合於中華民國九十六年罪犯減刑條例第二條第一項第三款之
    規定，各減其宣告刑二分之一，並其定應執行之刑。至被告
    上開二次竊取車牌時所攜帶並持以拆卸車牌之老虎鉗一支，
    為被告二次竊盜犯罪所用之物，且屬被告所有，業據其供明
    在卷，雖未扣案，但無證據證明該老虎鉗已業滅失不存在，
    仍依法宣告沒收之。
據上論斷，應依刑事訴訟法第二百九十九條第一項前段、第三百
條，刑法第三百二十一條第一項第三款、第三百二十五條第一項
、第五十一條第五款、第三十八條第一項第二款，中華民國九十
六年罪犯減刑條例第二條第一項第三款、第七條、第十條第一項
，判決如主文。
本案經檢察官黃怡華到庭執行職務。
中　　華　　民　　國　　96　　年　　8 　　月　　23　　日
                  刑事第十六庭  審判長法　官 白光華
                                      法　官 曾淑娟
                                      法　官 楊志雄
以上正本證明與原本無異
如不服本判決應於送達後十日內向本院提出上訴狀
                                      書記官 陳春銘
中　　華　　民　　國　　96　　年　　8 　　月　　23　　日
附錄本案論罪科刑法條全文：
刑法第321條第1項第3款
犯竊盜罪而有左列情形之一者，處6月以上、5年以下有期徒刑：
三、攜帶兇器而犯之者。
刑法第325條
意圖為自己或第三人不法之所有，而搶奪他人之動產者，處6 月
以上5 年以下有期徒刑。
因而致人於死者，處無期徒刑或7 年以上有期徒刑，致重傷者，
處3 年以上10年以下有期徒刑。
第 1 項之未遂犯罰之。
